【裁判字號】    97,訴,2270
【裁判日期】    971029
【裁判案由】    違反毒品危害防制條例
【裁判全文】
臺灣彰化地方法院刑事判決              97年度訴字第2270號
公  訴  人  臺灣彰化地方法院檢察署檢察官
被      告  甲○○
上列被告因違反毒品危害防制條例案件，經檢察官提起公訴（97
年度毒偵字第2731號），本院依簡式審判程序判決如下：
    主  文
甲○○施用第一級毒品，累犯，處有期徒刑捌月。扣案如附表一
所示之毒品沒收銷燬，如附表二所示之物沒收。
    事  實
一、甲○○前因施用毒品案件，經本院以89年度毒聲字第3790號
    裁定送觀察、勒戒後，因評定認有繼續施用毒品傾向，復以
    89年度毒聲字第4438號裁定令入戒治處所施以強制戒治，嗣
    經裁定停止戒治，所餘期間付保護管束，於民國90年9 月21
    日保護管束期滿執行完畢。再於上開強制戒治執行完畢釋放
    後5 年內之95年3 、4 月間，因施用毒品案件經本院以95年
    度訴字第992 號判決處有期徒刑10月確定，嗣經減刑，於96
    年7 月16日縮刑期滿執行完畢。仍不知警惕，復基於施用第
    一級毒品海洛因之犯意，於97年6 月25日上午9 時許，在彰
    化縣田尾鄉○○路旁某處，將海洛因摻水混合後，以注射針
    筒注射體內之方式，施用海洛因1 次。嗣於同日晚間7 時30
    分許，在彰化縣埤頭鄉○○路旁為警盤查，甲○○見狀將其
    所有供其施用剩餘如附表一所示之毒品、如附表二所示供其
    施用海洛因所用之物丟在路旁，隨即為警發覺，扣得上開物
    品而查悉上情。
二、案經彰化縣警察局北斗分局報告臺灣彰化地方法院檢察署檢
    察官偵查起訴。
    理  由
一、本件被告甲○○所涉為死刑、無期徒刑、最輕本刑為3 年以
    上有期徒刑或高等法院管轄第一審案件以外之罪，並於本院
    行準備程序時就被訴事實為有罪之陳述，本院合議庭依刑事
    訴訟法第273 條之1 第1 項規定，裁定改由受命法官獨任行
    簡式審判程序，先予敘明。
二、按毒品危害防制條例就施用毒品者，僅限於「初犯」及「5
    年後再犯」二種情形，始應先經觀察、勒戒或強制戒治程序
    。倘被告於5 年內已再犯，經依法追訴處罰，縱其第3 次（
    或第3 次以上）再度施用毒品之時間，在初犯經觀察、勒戒
    或強制戒治執行完畢釋放5 年以後，已不合於「5 年後再犯
    」之規定，且因已於「5 年內再犯」，顯見其再犯率甚高，
    原實施觀察、勒戒或強制戒治，已無法收其實效，即應依毒
    品危害防制條例第10條處罰（參照最高法院95年度第7 次刑
    事庭會議決議意旨）。本件被告前因施用毒品案件，經本院
    以89年度毒聲字第3790號裁定送觀察、勒戒後，因評定認有
    繼續施用毒品傾向，復以89年度毒聲字第4438號裁定令入戒
    治處所施以強制戒治，嗣經裁定停止戒治，所餘期間付保護
    管束，於90年9 月21日保護管束期滿執行完畢。復於上開強
    制戒治執行完畢釋放後5 年內之95年3 、4 月間，因施用毒
    品案件經本院以95年度訴字第992 號判決處有期徒刑10月確
    定等情，有臺灣高等法院被告前案紀錄表、臺灣高等法院在
    監在押全國紀錄表在卷可憑，是被告曾於強制戒治執行完畢
    釋放後，5 年內再犯毒品危害防制條例第10條之罪，並經法
    院判處罪刑確定，復為本件施用第一級毒品之犯行經警查獲
    ，依上開說明，自與前揭條例第20條第3 項之規定僅得適用
    於「5 年後再犯」之情形不符，本件公訴人逕行起訴，並無
    不合。
三、上揭犯罪事實業據被告於警詢、偵訊及本院審理時坦承不諱
    （見偵卷第6 、28頁、本院97年10月15日準備程序及審判筆
    錄），被告為警所採集之尿液，經檢驗呈嗎啡及可待因陽性
    反應，有彰化縣警察局北斗分局委託檢驗尿液代號與真實姓
    名對照認證單、詮昕科技股份有限公司濫用藥物尿液檢驗報
    告各1 紙（見偵卷第15、33頁）附卷可稽，另有照片4 張（
    見偵卷第19、20頁）在卷可查，並有如附表一所示之毒品、
    附表二所示之注射針筒扣案為證，及行政院衛生署草屯療養
    院97年7 月14日草寮鑑字第0970006051號鑑定書（見偵卷第
    35頁）在卷可佐，足認被告上開自白與事實相符，本件事證
    明確，被告犯行洵堪認定，應依法論科。
四、按海洛因為毒品危害防制條例第2 條第2 項第1 款所規定之
    第一級毒品，被告施用海洛因之行為，核係犯毒品危害防制
    條例第10條第1 項施用第一級毒品罪。被告為供施用而持有
    該毒品之低度行為，應為施用之高度行為所吸收，不另論罪
    。被告前因施用毒品案件經本院以95年度訴字第992 號判決
    處有期徒刑10月確定，嗣經減刑，於96年7 月16日縮刑期滿
    執行完畢，有臺灣高等法院被告前案紀錄表可稽，被告於有
    期徒刑執行完畢後5 年內又故意再犯本案之罪，為累犯，應
    依刑法第47條第1 項規定，加重其刑。爰審酌被告曾因施用
    毒品經送觀察、勒戒及強制戒治，仍未知警惕，再犯本案之
    罪，足見其雖經觀察、勒戒及強制戒治等治療程序，仍未徹
    底戒除惡習遠離毒害，顯未能善體國家設置觀察、勒戒及戒
    治機構，協助毒品施用者戒除毒害之良法美意，惟念及施用
    毒品本質上係戕害自身健康之行為，尚未嚴重破壞社會秩序
    或侵害他人權益，暨其犯罪之動機、目的、所生危害及犯罪
    後坦承犯行態度良好等一切情狀，爰量處如主文所示之刑，
    以示懲儆。
五、沒收部分：
  (一)扣案如附表一所示白色粉末1 包為第一級毒品海洛因，有上
    揭行政院衛生署草屯療養院鑑定書1 紙附卷足憑，應依毒品
    危害防制條例第18條第1 項前段沒收銷燬。又盛裝上述扣案
    海洛因毒品之空包裝袋，因一般係以傾倒之方式，將包裝袋
    內之毒品海洛因倒出而與包裝袋分離而稱重，必要時，輔以
    刮杓刮取袋內粉末，然無論依何種方式分離，包裝袋內均有
    極微量之毒品海洛因殘留，業經法務部調查局93年3 月19日
    調科壹字第09300113060 號函釋在案，足認前揭空包裝袋內
    均含極微量海洛因殘留而無法析離，亦應整體視為查獲之毒
    品海洛因，併依毒品危害防制條例第18條第1 項前段規定，
    宣告沒收銷燬如主文所示。
  (二)扣案如附表二所示之注射針筒1 支，係被告所有，供被告為
    本案施用第一級毒品犯行所用之物，業據被告供述明確（見
    偵卷第7 頁、本院97年10月15日審判筆錄），爰依刑法第38
    條第1 項第2 款宣告沒收如主文所示。
據上論斷，應依刑事訴訟法第273 條之1 第1 項、第299 條第1
項前段，毒品危害防制條例第10條第1 項、第18條第1 項前段，
刑法第11條、第47條第1 項、第38條第1 項第2 款，判決如主文
。
本案經檢察官蔡曉崙到庭執行職務。
中    華    民    國    97    年    10    月    29    日
                  刑事第三庭  法  官  楊舒嵐
以上正本證明與原本無異。
如不服本判決，應於判決送達後10日內，向本院提出上訴書狀，
上訴書狀應「敘述具體上訴理由」，並按他造當事人之人數附繕
本。「切勿逕送上級法院」。
中    華    民    國    97    年    10    月    30    日
                              書記官  張木松
附表一：第一級毒品海洛因壹包（驗餘淨重零點壹捌捌伍公克）
        。
附表二：注射針筒壹支。
附錄論罪科刑法條：
毒品危害防制條例第10條第1 項
施用第一級毒品者，處 6 月以上 5 年以下有期徒刑。


司法院資訊處製作；財團法人民間司法改革基金會備份。
